臺灣高等法院刑事判決　　　　　　　　96年度上訴字第1608號
上　訴　人　臺灣士林地方法院檢察署檢察官
被　　　告　甲○○
上列上訴人因被告違反毒品危害防制條例案件，不服臺灣士林地
方法院96年度訴字第63號，中華民國96年3月1日第一審判決（起
訴案號：臺灣士林地方法院檢察署95年度毒偵字第2304號、95年
度毒偵字第2305號），提起上訴，本院判決如下：
    主  文
上訴駁回。
    事  實
一、甲○○曾於民國87年間，因施用毒品案件，經原法院裁定觀
    察、勒戒後，有繼續施用之傾向，再為原法院裁定強制戒治
    ，後經停止戒治釋放付保護管束，於88年10月21日保護管束
    期滿執行完畢，並由臺灣士林地方法院檢察署檢察官以88年
    度戒毒偵字第22號不起訴處分確定；復因施用毒品案件，經
    原法院以92年度毒聲字第99號裁定強制戒治（自92年7月1日
    起入所執行，迄至93年1月9日因毒品危害防制條例修正而免
    除戒治，並非執行完畢釋放），並經臺灣士林地方法院檢察
    署檢察官提起公訴，由原法院以92年度訴字第102號判決處
    有期徒刑1年8月確定，並於94年8月19日縮短刑期假釋期滿
    執行完畢。再於95年間，因施用第一級毒品案件，為原法院
    於95年8月31日以95年度訴字第478號判決處有期徒刑1年2月
    ，經本院於95年11月28日判決駁回上訴。詎甲○○仍不知悔
    改，於88年10月21日觀察、勒戒執行完畢釋放後5年後，另
    基於施用第一級毒品海洛因之犯意，於95年7月16日晚上9時
    許，在臺北市○○區○○路4段41巷4號10樓住處，以海洛因
    置於香菸內點燃吸食之方式，施用第一級毒品海洛因1次，
    為警於95年7月19日下午3時許，持原法院法官簽發之搜索票
    在上址搜索未獲，惟採集其尿液送驗而知上情。次於同年9
    月9日下午2時許，甲○○另行起意以相同方式，又在上址施
    用第一級毒品海洛因1次，嗣因另涉竊盜案為警查獲後，經
    採尿送驗而知上情。
二、案經臺北市政府警察局大同分局、中山分局分別報告臺灣士
    林地方法院檢察署檢察官偵查起訴。
    理  由
一、按刑事訴訟法第273條之1規定除被告所犯為死刑、無期徒刑
    、最輕本刑為3年以上有期徒刑之罪、或高等法院管轄第一
    審案件者外，於審判期日前之程序進行中，被告先就被訴事
    實為有罪之陳述時，審判長得告知被告簡式審判程序之旨，
    並聽取當事人、代理人、辯護人及輔佐人之意見後，裁定進
    行簡式審判程序。經查，本件被告甲○○被訴毒品危害防制
    條例一案，非前開不得進行簡式審判程序之案件，經被告於
    本院審理時就被訴事實為有罪之陳述，且經本院告知被告簡
    式審判程序之旨，聽取被告及檢察官之意見後，爰依上開刑
    事訴訟法第273條之1第1項之規定，當庭裁定改依簡式審判
    程序審判之，合先敘明。
二、上開犯罪事實，業據被告甲○○於偵審中坦承不諱，而被告
    經警採集之尿液分別送臺灣檢驗科技股份有限公司及臺灣尖
    端先進生技醫藥股份有限公司以酵素免疫分析法及氣相層析
    質譜儀法鑑驗結果，均呈嗎啡陽性反應，此有臺灣檢驗科技
    股份有限公司95年8月8日CH/2006/71097號濫用藥物尿液檢
    驗報告1紙、臺灣尖端先進生技醫藥股份有限公司95年9月20
    日濫用藥物檢驗報告1紙、尿液檢體委驗單2紙在卷（見95年
    度毒偵字第2304號偵查卷第12頁至第13頁、95年度毒偵字第
    2305號偵查卷第12頁至第13頁）可稽，是被告自白上開2次
    施用第一級毒品海洛因，應認與事實相符，而堪認定。又被
    告曾於87年間，因施用毒品案件，經原法院裁定觀察、勒戒
    後，有繼續施用之傾向，再為原法院裁定強制戒治，後經停
    止戒治釋放付保護管束，於88年10月21日保護管束期滿執行
    完畢，並由臺灣士林地方法院檢察署檢察官以88年度戒毒偵
    字第22號不起訴處分確定；復因施用毒品案件，經原法院以
    92年度毒聲字第99號裁定強制戒治（自92年7月1日起入所執
    行，迄至93年1月9日因毒品危害防制條例修正而免除戒治，
    並非執行完畢釋放），並經臺灣士林地方法院檢察署檢察官
    提起公訴，由原法院以92年度訴字第102號判決處有期徒刑1
    年8月確定，並於94年8月19日縮短刑期假釋期滿執行完畢。
    再於95年間，因施用第一級毒品案件，為原法院於95年8月
    31日以95年度訴字第478號判決處有期徒刑1年2月，經本院
    於95年11月28日判決駁回上訴之事實，有本院被告前案紀錄
    表1份在卷可憑。本件事證明確，被告於強制戒治執行完畢
    釋放後5年後，4犯及5犯施用第一級毒品犯行，堪以認定。
三、按海洛因係毒品危害防制條例第2條第2項第1款明定之第一
    級毒品，不得擅自施用。核被告所為，係犯毒品危害防制條
    例第10條第1項之施用第一級毒品罪。被告持有海洛因進而
    施用，其持有毒品之低度行為為施用毒品之高度行為所吸收
    ，不另論以持有毒品罪。被告有事實欄所載前科執行情形，
    此有本院被告前案紀錄表可按，其於前案有期徒刑執行完畢
    後5年內，故意再犯本件有期徒刑以上之罪，為累犯，應依
    刑法第47條第1項之規定加重其刑。再被告所犯上開2次施用
    第一級毒品犯行，時間相距近2個月，其間有正常工作未再
    施用，業據被告於原審審理中供承明確，是其顯係犯意個別
    ，應分論併罰。原審適用毒品危害防制條例第10條第1項，
    刑法第11條前段、第47條第1項、第51條第5款，審酌被告犯
    罪之動機、目的、手段，施用毒品戕害一己之身心健康，未
    實際危害他人，及其本件施用毒品之種類、次數、時間，暨
    其智識程度，犯後坦承犯行之態度等一切情狀，2次犯行分
    別量處有期徒刑7月，並定其應執行之刑有期徒刑1年，經核
    認事用法俱無不合，量刑亦屬允當。
四、公訴人上訴意旨略以：被告於本件第一審判決前之95年10月
    7日及96年1月16日止，在其住處施用第一級毒品海洛因，分
    別於95年10月10日及96年1月16日為警查獲，並由台灣台北
    地方法院檢察署及台灣士林地方法院檢察署偵辦中 (另已移
    送本院併案審理)，被告上揭2次施用行為，是否與本件判決
    有集合犯之關係，而屬裁判上之一罪，有待法院審酌認定云
    云。惟查，本件公訴人起訴時係認定被告2次施用行為為犯
    意各別，行為互殊，請求應予分論併罰 (見本件起訴書所載
    )，則原審依數罪併罰予以論處，即無不合，公訴人上訴請
    求將併案審理部分與本案部分改依集合犯論以一罪，尚失所
    據。又所謂「集合犯」係屬刑法上一種特殊的構成要件類型
    ，在構成要件中所描述之行為，其行為本身具有重複實施之
    特質，故行為人所為之各別行為被總結成為構成要件的一行
    為，而論以單純一罪，此或與接續犯在行為人所為之複製行
    為有其共通處，然接續犯在其所適用之構成要件行為文義本
    身不具反覆實施之特質，但在行為人所為之各複製行為之間
    ，於時空上，集合犯與接續犯同被要求應緊密連接，只是接
    續犯比集合犯較受嚴格要求。是以刑法連續犯廢除後，對於
    部分習慣犯，例如竊盜、吸毒等犯罪，基於適用數罪併罰恐
    生刑罰過重產生不合理現象之疑慮，或可發展接續犯、集合
    犯或包括的一罪之概念，認為構成單一之犯罪，以限縮數罪
    併罰之範圍 (見立法理由)，但本院認為在認定上，行為人
    所為之各複製行為之間，在時空上仍應受「緊密連接」之規
    範，並非毫無時空之限制，否則將回復修法前只要基於概括
    犯意，經常可連綿數年之久，仍適用連續犯之規定論處，不
    無鼓勵犯罪之嫌，此應非修法之本旨。是以施用毒品者，在
    當次被查獲移送偵辦前之多次施用行為，各行為之間如合於
    時空緊密連接之關係，自得以包括的一罪 (集合犯)論之，
    苟如行為人施用毒品被查獲移送偵辦後，不論是羈押或交保
    釋放，則行為人施用毒品之犯意應已中斷 (實務上最高法院
    已認為凡有在監執行或羈押之事實即認定施用毒品之犯意中
    斷)，爾後再有施用行為應屬另行起意而為之，與查獲前之
    施用行為即不能以包括的一罪 (集合犯)論之，蓋如不作如
    是切割，恐有容許行為人於被查獲釋放後仍可繼續施用之嫌
    ，自非遏止當前毒品氾濫之策。是依上論述，併案審理部分
    既係在本案移送偵辦，被告交保釋放後再另行所為之施用毒
    品行為，即無集合犯之適用，公訴人執上理由提起上訴，非
    有理由，應予駁回。至併辦部分 (即台灣台北地方法院檢察
    署96年度毒偵字第358號、台灣士林地方法院檢察署96年度
    毒偵字第626、700號)應退回檢察官依法另行處理，附此敘
    明。
據上論斷，應依刑事訴訟法第368條、第273條之1第1項，判決如
主文。
本案經檢察官游明仁到庭執行職務。
中　　華　　民　　國　　96　　年　　6 　　月　　20　　日
                  刑事第十五庭審判長法  官  吳昭瑩
                                    法  官  李釱任
                                    法  官  蘇隆惠
以上正本證明與原本無異。
如不服本判決，應於收受送達後十日內向本院提出上訴書狀，其
未敘述上訴之理由者並得於提起上訴後十日內向本院補提理由書
（均須按他造當事人之人數附繕本）。
                                    書記官  吳玉華
中　　華　　民　　國　　96　　年　　6 　　月　　21　　日
附錄本案論罪科刑法條之依據：
毒品危害防制條例第10條第1項
施用第一級毒品者，處6月以上5年以下有期徒刑。
